【裁判字號】    90,上易,1103
【裁判日期】    900711
【裁判案由】    傷害
【裁判全文】
臺灣高等法院高雄分院刑事判決                    九十年度上易字第一一三號
      上  訴  人
      即  被  告  丙○○
右上訴人因傷害案件，不服臺灣屏東地方法院九十年度易字第三四一號中華民國九十
年五月十日第一審判決（起訴案號：臺灣屏東地方法院檢察署九十年度偵字第八四號
、九十年度偵字第四七五號），提起上訴，本院判決如左：
      主      文
原判決關於丙○○部分撤銷。
丙○○傷害人之身體，科罰金壹仟元，如易服勞役，以參佰元折算壹日。
      事      實
一、乙○○、甲○○為姊妹關係，因將自用小客車停放在屏東市○○街三十七號門前
    ，而丙○○住在屏東市○○街三十九之二號，該自小客車遭丙○○傾倒打掃之污
    水所潑及，遂共同至屏東市○○路六十五之一號丙○○所經營欣欣髮廊外，與丙○○發生爭執，乙○○、甲○○姊妹遂共同基於普通傷害之犯意聯絡，於民國八
    十九年十二月二十日下午三時十五分許，在該欣欣髮廊外，先由乙○○拉扯丙○○頭髮，甲○○則持皮包毆打丙○○，致使丙○○受有左額三處抓痕各五公分、
    下頷部抓傷流血三處各三公分、抓痕一公分、右前臂扭傷、左手指裂傷○‧八公
    分、左足挫傷、右頸疼痛之傷害；丙○○亦基於傷害對方之犯意，同時出手抓傷
    及咬傷乙○○、甲○○，致使乙○○受有胸壁一道斜抓傷三公分×○‧五公分、
    左前臂抓痕六公分×○‧二公分、左食指齒咬痕直徑○‧二公分併瘀血二公分×
    一公分之傷害，而甲○○則受有右臉頰三處指甲抓痕各○‧五公分×○‧一公分
    、○‧五公分×○‧一公分及一‧五公分×○‧一公分、左上臂外部咬齒咬傷直
    徑一公分之傷害。
二、案經被害人乙○○、甲○○訴由臺灣屏東地方法院檢察署檢察官偵查起訴。
      理      由
一、訊據上訴人即被告丙○○矢口否認有何傷害犯行，辯稱：係對方先動手打人，我
    不得已才自衛反擊，否則會被她們打死等語。
二、經查：
（一）告訴人甲○○、乙○○於右開處所因自小客車遭丙○○以污水潑及，雙方發生
      爭執進而挑釁並互毆對方成傷之事實，業據告訴人乙○○、甲○○分別於偵查
      及原審指訴甚詳，核與在場證人王秋月於偵查中證述情節大致相符（見九十年
      度偵字第八四號偵查卷第十二頁背面、第十三頁）。
（二）參以被告丙○○出手抓傷及咬傷乙○○、甲○○，致使告訴人乙○○受有胸壁
      一道斜抓傷三公分×○‧五公分、左前臂抓痕六公分×○‧二公分、左食指齒
      咬痕直徑○‧二公分併瘀血二公分×一公分之傷害，而告訴人甲○○則受有右
      臉頰三處指甲抓痕各○‧五公分×○‧一公分、○‧五公分×○‧一公分及一
      ‧五公分×○‧一公分、左上臂外部咬齒咬傷直徑一公分之傷害，亦有告訴人
      乙○○、甲○○二人所提出之驗傷診斷證明書二份在卷可資參考，該驗傷診斷
      證明書所記載之傷勢與其等指訴遭毆打之情節亦屬相符，堪認其等指訴對方有
      出手傷害等情，應係屬實而足採信。
（三）本件被告丙○○與告訴人乙○○、甲○○雙方先互相挑釁進而互毆，因此被告
      丙○○不得主張正當防衛（最高法院十七年上字第六八六號、三十年上字第一
      ０四０號判例參照），綜上所述，本件事證明確，被告丙○○傷害犯行，堪以
      認定。
三、被告丙○○亦基於傷害對方之犯意，同時出手抓傷及咬傷乙○○、甲○○，致使
    告訴人乙○○及甲○○受有事實欄所載之傷，核被告丙○○所為，係犯刑法第二
    百七十七條第一項之普通傷害罪。其以一行為同時傷害甲○○、乙○○二人，應
    依想像競合犯之例，從一重處斷。
四、原審就被告丙○○部分，以被告丙○○部分罪證明確，因予論罪科刑，固非無見
    ；惟查：（一）告訴人甲○○、乙○○停車之地點係在屏東市○○街三十七號門
    前，並非屏東市○○路六十五之一號丙○○所經營欣欣髮廊外，原審認定本件犯
    罪事實之緣由，尚有違誤。（二）本件係告訴人甲○○、乙○○至屏東市○○路
    六十五之一號被告丙○○所經營欣欣髮廊所引起，且係告訴人甲○○、乙○○先
    動手打被告丙○○，原審量刑時未斟酌被告之犯罪動機，竟判處被告丙○○拘役
    四十日，甲○○、乙○○各拘役三十日，顯有失公允，亦有未洽。被告丙○○上
    訴意旨，仍執前詞，否認犯罪，雖無理由，然原判決關於被告丙○○部分，既有
    上開可議之處，自屬無可維持，應由本院將原判決關於被告丙○○部分予以撤銷
    改判。爰審酌被告丙○○之素行、品行、犯罪動機、手段、目的、所生危害及犯
    後態度等一切情狀，科處罰金壹仟元，並諭知如易服勞役之折算標準。
據上論斷，應依刑事訴訟法第三百六十九條第一項前段、第三百六十四條、第二百九
十九條第一項前段，刑法第二百七十七條第一項、第五十五條、第四十二條第二項，
罰金罰鍰提高標準條例第一條前段、第二條，判決如主文。
本案經檢察官陳惠珠到庭執行職務。
中    華    民    國      九十      年       七       月      十一      日
                              臺灣高等法院高雄分院刑事第七庭
                                  審判長法官  王光照
                                        法官  黃憲文
                                        法官  黃壽燕
右正本證明與原本無異。
不得上訴。
                                      書記官  蘇恒仁
中    華    民    國      九十      年       七       月      十七      日
附錄本判決論罪科刑法條：
刑法第二百七十七條第一項
  傷害人之身體或健康者，處三年以下有期徒刑、拘役或一千元以下罰金。
                                                                        Ｋ


司法院資訊處製作；財團法人民間司法改革基金會備份。
